臺灣臺中地方法院民事判決
111年度訴字第1661號
原      告  凱基商業銀行股份有限公司


法定代理人  龐德明Stefano  Paolo  Bertamini



訴訟代理人  潘俐君  
            王志堯  
被      告  蔣張施梅即蔣先令之繼承人

            張可云即蔣先令之繼承人

            張日弘即蔣先令之繼承人

            張可嵐即蔣先令之繼承人

上列當事人間請求給付借款事件，本院於民國111年9月7日言詞
辯論終結，判決如下：
    主  文
被告於繼承被繼承人蔣先令所得之遺產範圍內，應連帶給付原告
新臺幣58萬1765元，及其中新臺幣53萬9723元自民國109年10月2
0日起至清償日止，按年息百分之15計算之利息。
訴訟費用由被告於繼承被繼承人蔣先令之遺產範圍內連帶負擔。
    事實及理由
壹、程序部分：
一、按當事人法定代理人代理權消滅者，訴訟程序在有法定代理
    人承受其訴訟以前當然停止；第168條至第172條及前條所定
    之承受訴訟人，於得為承受時，應即為承受之聲明，民事訴
    訟法第170條、第175條第1項分別定有明文。查本件原告之
    法定代理人原為魏寶生，嗣於本件繫屬中變更為龐德明，有
    原告提出之股份有限公司變更登記表1份附卷可佐（見本院
    卷第97頁至第103頁），並經其具狀聲明承受訴訟（見本院
    院卷第91頁），繕本已送被告(見本院卷第105-111頁)，核
    與前揭規定尚無不合，應予准許。
二、被告經合法通知，未於最後言詞辯論期日到場，核無民事訴
    訟法第386條所列各款情形，爰依同法第385條第1項前段規
    定，准原告之聲請，由其一造辯論而為判決。
貳、實體部分：
一、原告主張：
    緣訴外人即被繼承人蔣先令於民國91年8月26日與原告（原
    名萬泰商業銀行股份有限公司）簽訂小額循環信用貸款契約
    ，約定以GEORGE & MARY 現金卡為工具循環使用，惟被繼承
    人蔣先令未依約付款，迄仍積欠新臺幣（下同）581,765元
    （含本金539,723元、屆期利息41,842元、帳務管理費用200
    元)，及自109年10月20日起至清償日止，按年息百分之15計
    算之利息未償。又蔣先令於109年4月20日死亡，其法定繼承
    人為被告，依民法第1148條規定，自應於繼承蔣先令之遺產
    範圍內，清償上開債務。為此，爰依消費借貸契約及繼承之
    法律關係提起本件訴訟。並聲明：如主文第1 項所示。
二、被告經合法通知，未於最後言詞辯論期日到場，僅先前到庭
    陳述：被告忘記有無於陳報遺產清冊時載明本件債務，但被
    繼承人蔣先令往生時，原告有寄通知單來等語。
三、本院之判斷：
(一)按稱消費借貸者，謂當事人一方移轉金錢或其他代替物之所
    有權於他方，而約定他方以種類、品質、數量相同之物返還
    之契約；借用人應於約定期限內，返還與借用物種類、品質
    、數量相同之物，民法第474條第1項、第478條前段定有明
    文。次按繼承人自繼承開始時，除本法另有規定外，承受被
    繼承人財產上之一切權利、義務；繼承人對於被繼承人之債
    務，以因繼承所得遺產為限，負清償責任，民法第1148條第
    1項前段、第2項定有明文。是繼承人就被繼承人之債務，既
    僅負以繼承遺產為限度之有限責任，則於限定繼承之債權人
    起訴為請求時，法院即祇能為保留之給付（於繼承遺產限度
    內為給付）判決，不得命為超過繼承所得遺產之給付。且按
    按民法第1157條至第1159條所規定限定繼承之遺產清算程序
    ，民法第1157條：「繼承人依前二條規定陳報法院時，法院
    應依公示催告程序公告，命被繼承人之債權人於一定期限內
    報明其債權。前項一定期限，不得在三個月以下。」、同法
    第1158條：「繼承人在前條所定之一定期限內，不得對於被
    繼承人之任何債權人償還債務。」、同法第1159條：「在第
    1157條所定之一定期限屆滿後，繼承人對於在該一定期限內
    報明之債權及繼承人所已知之債權，均應按其數額，比例計
    算，以遺產分別償還。但不得害及有優先權人之利益。繼承
    人對於繼承開始時未屆清償期之債權，亦應依第1項規定予
    以清償。前項未屆清償期之債權，於繼承開始時，視為已到
    期。其無利息者，其債權額應扣除自第1157條所定之一定期
    限屆滿時起至到期時止之法定利息。」可知我國民法原則採
    限定繼承，繼承人在遺產範圍內清償債務，需經一定清算遺
    產之程序，故規定公示催告查報債權之期間，以特定計算債
    權比例基準時點；基於使債權人公平受償原則，始限制繼承
    人於公示催告期間內不得對於任何債權人清償債務；參酌前
    開民法第1159條第3項規定，對於繼承開始後尚未屆清償期
    ，且未約定利息之債權，於公示催告期間屆滿計算債權額比
    例時，亦僅規定應扣除公示催告期限屆滿時起，至到期時止
    之法定利息，並不扣除公示催告期間內之法定利息，是繼承
    開始時，該債權雖尚未屆清償期，仍視為已屆清償期，然仍
    無因此免除給付公示催告期間內遲延利息之理。是以，民法
    第1158條並非限制債權人行使權利，更非謂繼承人無須負遲
    延責任或毋須給付利息明確。
(二)查，原告主張之上開事實，業據提出與所述相符之小額循環
    信用貸款契約、利息餘額查詢、交易紀錄一覽表、本院109
    司繼字第2007號公告、繼承系統表、除戶謄本、戶籍謄本等
    件為證，復為被告所未爭執，堪信屬實。又被告為被繼承人
    蔣先令之法定繼承人，且未聲明拋棄繼承，依法自應於繼承
    蔣先令之遺產範圍內，就本件積欠之債務負清償責任（被告
    就本身之固有財產，無庸對本件積欠之債務負清償責任）。
    又蔣先令死亡後，被告張可芸有向本院陳報遺產清冊，而原
    告亦有於本院於109年7月17日進行公示催告程序後6個月內
    向被告陳報債權，有被告張可芸109年10月19日陳報狀可按(
    見本院109司繼字第2007號卷)，業本院調取本院109司繼字
    第2007號卷核閱無誤，核與被告直陳蔣先令往生時，原告有
    寄通知單來等語相符，亦足認定。從而，原告請求被告於繼
    承被繼承人蔣先令之遺產範圍內，連帶給付如主文第1項所
    示之金額、利息，即屬有據。
(三)基上，原告依系爭契約及繼承之法律關係，請求被告應在繼
    承蔣先令之遺產範圍內，連帶給付原告58萬1765元，及其中
    53萬9723元自109年10月20日起至清償日止，按年息百分之1
    5計算之利息，為有理由，應予准許。
四、本件事證已臻明確，兩造其餘主張陳述及所舉證據資料，核
    與本判決所得心證及結果不生影響，毋庸逐一論述，附此敘
    明。
五、訴訟費用負擔之依據：民事訴訟法第78條、第85條第2項。
中　　華　　民　　國　　111 　年　　9 　　月　　30　　日
                  民事第二庭    法  官  江奇峰
以上正本係照原本作成。
如對本判決上訴，須於判決送達後20日內向本院提出上訴狀。如
委任律師提起上訴者，應一併繳納上訴審裁判費。
中　　華　　民　　國　　111 　年　　9 　　月　　30　　日
                                書記官  黃雅慧